臺灣嘉義地方法院民事裁定
111年度消債清字第7號 
聲請人即
債  務  人  賴襄瑩  
代  理  人  石秋玲律師(法扶律師)
相對人即
債  權  人  台北富邦商業銀行股份有限公司

法定代理人  程耀輝  


債  權  人  永豐商業銀行股份有限公司

法定代理人  陳嘉賢  
代  理  人  蘇秀娟  
債  權  人  玉山商業銀行股份有限公司


法定代理人  黃男州  
代  理  人  朱逸君  
債  權  人  凱基商業銀行股份有限公司


法定代理人  魏寶生  


債  權  人  國泰人壽保險股份有限公司

法定代理人  劉上旗  


上列當事人間聲請更生程序事件，經本院民事執行處110年度司
執消債更字第78號移送本院民事庭裁定更生程序轉換為清算程序
，本院裁定如下：
    主  文
債務人賴襄瑩於民國111年1月7日以111年1月4日民事陳報狀所提
出之更生方案應不予認可。
債務人賴襄瑩自中華民國111年4月25日下午5 時起開始清算程序
。
命本院司法事務官進行本件清算程序。 
    理  由
一、移送意旨略以：
(一)本院110年度司執消債更字第78號債務人賴襄瑩聲請更生事
    件，債務人所提之更生方案内容及債務人財產及收入狀況報
    告書，經依消費者債務清理條例第60條之規定，送各債權人
    命期限内確答是否同意更生方案，嗣經已申報無擔保及無優
    先債權人二分之一以上具狀表示不同意更生方案，更生方案
    未達可決，先予敘明。
(二)本件債務人雖於民國111年1月7日提出更生方案：還款總金
    額新台幣(下同)277,200元，約佔債權總金額0.0677%(每月
    還款3,850元)，惟以其所主張每月平均收入約24,000元扣除
    聲請人每月必要生活費15,946元、二名女兒扶養費各7,973
    元，合計31,892元後，每月透支7,892元，顯見本件更生方
    案無履行可能。
(三)另查，債務人於每月透支7,892元之情形下，卻能購買多張
    壽險保單。又於106年度綜合所得稅各類所得清單有營利所
    得114,635元。雖經債務人於110年10月28日陳報此為其姐賴
    淑宜借用其名義登記胖美妞中大尺碼網路商店並使用其帳戶
    收款所致，惟真實情形難以查明。再者，依債務人111年1月
    7日提出之財產及收入報告書，其可供履行更生方案之財產
    合計為243,702元(包含存款2,464元及保單解約金預估241,2
    38元)，與110年5月21日提出之消費者債務清理聲請狀所載
    資產總價值456,437元，二者顯不相符。並債務人於收入不
    足支出之情形下，詎能提出每月還款3,850元之更生方案。
    準此，本件債務人疑有隱匿財產情節重大之情形。
(四)綜上，本件因有消債條例第63條第1項第8款規定更生方案無
    履行可能之情事，且疑有同條項第91款隱匿財產情節重大之
    情形，故本件宜轉由清算程序辦理。
二、按消費者債務清理條例第61條規定：「更生方案未依前二條
    （即第59條的會議或第60條的書面）規定可決時，除有第12
    條、第64條規定情形外，法院應以裁定開始清算程序。法院
    為前項裁定前，應使債權人、債務人有陳述意見之機會。第
    1項裁定得為抗告，並於裁定確定時，始得進行清算程序」
    。另查，消費者債務清理條例第63條第1項規定：「有下列
    情形之一者，除有第十二條規定情形外，法院應以裁定不認
    可更生方案：一、債權人會議可決之更生方案對不同意或未
    出席之債權人不公允。二、更生程序違背法律規定而不能補
    正。三、更生方案違反法律強制或禁止規定，或有背於公共
    秩序、善良風俗。四、以不正當方法使更生方案可決。五、
    已申報無擔保及無優先權之本金及利息債權總額逾新臺幣一
    千二百萬元。六、更生方案定有自用住宅借款特別條款，而
    債務人仍有喪失住宅或其基地之所有權或使用權之虞。七、
    更生方案所定自用住宅借款特別條款非依第五十四條或第五
    十四條之一規定成立。八、更生方案無履行可能。九、債務
    人有虛報債務、隱匿財產，或對於債權人中之一人或數人允
    許額外利益，情節重大」。另查，消費者債務清理條例第64
    條第1項固規定：「債務人有薪資、執行業務所得或其他固
    定收入，依其收入及財產狀況，可認更生方案之條件已盡力
    清償者，法院應以裁定認可更生方案。債務人無固定收入，
    更生方案有保證人、提供擔保之人或其他共同負擔債務之人
    ，法院認其條件公允者，亦同。」但是，同條例第64條第2
    項規定：「有下列情形之一者，法院不得為前項之認可：一
    、債務人於七年內曾依破產法或本條例規定受免責。二、有
    前條（即第63條）第1項各款情形之一。三、無擔保及無優
    先權債權受償總額，顯低於法院裁定開始更生程序時，依清
    算程序所得受償之總額。四、無擔保及無優先權債權受償總
    額，低於債務人聲請更生前二年間，可處分所得扣除自己及
    依法應受其扶養者所必要生活費用之數額」。復按，法院裁
    定開始更生或清算程序後，得命司法事務官進行更生或清算
    程序；必要時，得選任律師、會計師或其他適當之自然人或
    法人一人為監督人或管理人。此於同條例第16條第1項亦設
    有明文。
三、經查，本件債務人賴襄瑩因為積欠永豐商業銀行股份有限公
    司等債權人無擔保之債務合計4,377,510元（註：扣除國泰
    人壽保險股份有限公司有擔保的部分後，實際上無擔保債務
    應為4,033,882元；迄至更生執行程序中，另再陳報債權後
    的債務，為4,096,782元），於110年5月21日向本院具狀聲
    請更生。嗣經本院於110年8月31日以110年度消債更字第64
    號裁定債務人自110年8月31日下午6時起開始更生程序，並
    命本院司法事務官進行更生程序。嗣後，由本院司法事務官
    以110年度司執消債更字第78號進行更生程序。而查，本件
    債務人賴襄瑩在上述更生程序進行中，先於110年10月28日
    以110年10月27日民事陳報狀，提出以每個月為一期，每期
    清償3,000元，共分96期，清償總金額合計288,000元，無擔
    保債權人受清償總比例7.029%之更生方案內容。嗣經本院司
    法事務官以110年12月9日嘉院傑110司執消債更文字第78號
    函，通知債務人名下所有之保險解約金合計應為241,238元
    ，應予更正，並提出等值之價金分期清償債權人；且債務人
    於110年10月28日提出之更生方案支出遠大於收入，顯無履
    行之可能，應提出可履行之更生方案，或履行保證人，或就
    本件是否轉行清算程序表示意見。而查，債務人於111年1月
    7日以111年1月4日民事陳報狀，調整更生方案為以每月為一
    期，每期清償3,850元，共分72期，清償總額合計277,200元
    ，無擔保債權人受清償總比例6.77% 之更生方案。惟查，
　　經本院司法事務官以111年1月11日嘉院傑110司執消債更文
    字第78號函，通知債權人於文到7日內就債務人賴襄瑩所提
    之更正方案內容，以書面確答是否同意；經債權人台北富邦
    商業銀行股份有限公司以111年1月18日民事陳報狀、玉山商
    業銀行股份有限公司以111年1月17日債權人陳報狀、永豐商
    業銀行股份有限公司以111年1月18日民事陳述意見狀，均表
    示不同意債務人所提出之更生方案。因該更生方案經過半數
    債權人表示不同意，且債務人於111年1月7日所提出之更生
    方案每月還款3,850元，惟以債務人每月收入約24,000元，
    扣除每月必要生活費15,946元、二名女兒扶養費各7,973元
    ，合計31,892元後，每個月尚有不足額7,892元。債務人的
    支出因遠遠高於收入，故應無法履行每月還款3,850元之更
    生方案。縱然加計保險解約金241,238元，也無法負擔總清
    償金額達277,200元之更生方案，故本件難認為更生方案有
    履行之可能。且查，債務人於110年12月24日以民事陳報狀
    陳稱伊無法覓得保證人，如果本院認為伊所提更生方案無履
    行可能，則伊請求就本件轉行清算程序。因此，本件依照消
    費者債務清理條例第63條第1項第8款規定，債務人所提出之
    更生方案應不予認可。又本件因債務人提出之更生方案，
　　有消費者債務清理條例第63條第1項第8款（更生方案無履行
    可能）之情形，依同條例第64條第2項規定，法院即不得為
    第64條第1項之認可。因此，本件既依消費者債務清理條例
    第63條第1項第8款的規定，應裁定不予認可，則該更生方案
    即無從另依同條例第64條第1項規定因可認為已盡力清償，
    而予以裁定認可更生方案。
四、綜據上述，本件債務人提出之更生方案，未能依消費者債務
    清理條例第59條或第60條規定經債權人可決，且債務人亦無
    履行更生方案之可能，而且本件亦無同條例第12條或第64條
    第1項所規定之情形。因此，本件依照消費者債務清理條例
    第63條第1項第8款的規定，應裁定債務人所提出之更生方案
    不予認可；同時，並應依消費者債務清理條例第61條第1項
    規定，裁定開始清算程序，爰裁定如主文，並依首揭規定命
    司法事務官進行本件清算程序。
五、至於債權人台北富邦商業銀行股份有限公司111年3月15日民
    事陳報狀、玉山商業銀行股份有限公司111年3月14日債權人
    陳報狀、永豐商業銀行股份有限公司111年3月17日民事陳報
    狀、凱基商業銀行股份有限公司111年3月21日民事消債事件
    陳報狀及國泰人壽保險股份有限公司111年3月29日函所述之
    意見內容。因依上述說明，本件依消費者債務清理條例第61
    條第1項的規定，本院應以裁定命開始清算程序，故本院經
    核閱上揭陳報狀及函文所述之意見內容後，認為與本件裁定
    的結果均無影響，爰不逐一論駁，附此敘明。
六、依消費者債務清理條例第11條第1項、第61條第1項、第63條
    第1項第8款、第83條第1項、第16條第1項，裁定如主文。
中　　華　　民　　國　　111　 年　　4 　　月　　25　　日
                  民事第二庭法　官　呂仲玉
以上正本係照原本作成。
如不服本裁定，應於送達後10日內向本院提出抗告狀（註：適用
消費者債務清理條例第61條第3 項），並應按對造人數附具繕本
及繳納抗告費新臺幣1,000元。
中　　華　　民　　國　　111 　年　　4 　　月　　25　　日
                            書記官  朱鴻明